【裁判字號】    90,訴,1470
【裁判日期】    900903
【裁判案由】    損害賠償
【裁判全文】
臺灣高雄地方法院民事判決  九十年訴字第一四七○號
    原      告  甲○○
    訴訟代理人  戊○○
    被      告  丁○○
    訴訟代理人  丙○○
    被      告  乙○○○
右當事人間，提起附帶民事訴訟，請求損害賠償事件，本院判決如左：
    主      文
被告丁○○應給付原告新台幣肆拾壹萬零參佰零捌元，及民國自八十九年八月二十九
日起至清償日止，按年息百分之五計算之利息。
原告其餘之訴駁回。
訴訟費用由被告丁○○負擔三分之二；餘由原告負擔。
本判決第一項於原告以新台幣壹拾參萬元為被告丁○○供擔保後，得假執行。但被告
丁○○在假執行程序實施前，以新台幣肆拾壹萬零參佰零捌元為原告供擔保後，得免
為假執行。
原告其餘假執行之聲請駁回。
    事      實
甲、原告方面：
一、聲明：被告應連帶給付原告新台幣（下同）貳佰伍拾萬元，及自訴狀送達之日起
    之法定遲延利息，並願供擔保請准為假執行之宣告。
二、陳述：
（一）被告丁○○於民國八十八年十一月二十一日下午二點三十分許駕駛被告乙○○○所有車號ＹＶ二六三二自小客車，沿高雄市○○路由北往南方向行駛，途經
      上開公正路與瑞興街交叉路口，本應注意汽車行進中駕駛人應注意車前狀況，
      隨時採取必要安全措施，而依當時情形又無不能注意之情事，竟疏於注意及此
      ，適原告甲○○配戴安全帽騎乘車號ＯＶＱ─一六三號重型機車，沿瑞興街由
      西往東方向騎乘，至該交叉路口時，被告丁○○閃避不及以車頭右側保險桿處
      ，撞及原告所騎乘機車，致原告人車失控滑倒，受有外傷性第四、五及第六頸
      椎損傷骨折，併脊髓病變，及兩側下肢擦傷之傷害。
（二）原告受傷後，在三軍八０二總醫院診治九天，後因傷轉往高雄醫學院開刀治療
      ，支付醫藥費、住院費、看護費及頸圈費共新台幣九萬零九百八十五元，原告
      請求醫藥費需全額負擔及日後復健醫療費、交通費共五十萬元。
（三）原告以送報為業，晚上在年代商行兼職業務經理，月收入共四萬五千元，受傷
      至今仍無法工作，經濟損失無法估算，請求賠償一百萬元。
（四）原告因身體受傷，精神肉體所受痛苦甚大，故請求非財產上損害金額壹佰萬元
      元。右述各項損害，均係被告丁○○不法侵害所生之結果，其餘被告乙○○○
      為被告丁○○之母，其同意丁○○駕駛其所有自小客車而肇事，沒有盡到保管
      車子的責任，對於原告自應負連帶賠償責任，為此提起本件訴訟。
三、證據：提出尚楊醫療器材行頸圈收據一紙、國軍高雄總醫院醫療費用明細暨收據
    十紙、高雄醫學院附設中和紀念醫院醫療費用收據聯二十二紙、看護費收據二紙
    及年代商行在職證明書、聯合晚報員工職務證明書各一份為證。
乙、被告方面：
一、聲明：(一)駁回原告之訴。(二)如受不利判決願供擔保請准免為假執行。
二、陳述：被告丁○○稱：原告住院時，被告常到醫院看他，且醫藥費都給付，機車
    也幫其修理，出院後原告的父親要求給付一萬元生活費用，我們也給付了。對原
    告所提出高雄醫學院醫療費用收據、看護費用七萬八千元同意賠償。對原告請求
    日後復健費用及交通費、工作損失一百萬元及精神上慰撫金則請法院審酌等語。
    被告乙○○○則以：平常車子是我先生開的，當天我先生把鑰匙放在客廳，丁○○沒有告訴我就把車子開出去。丁○○刑事案件已經判決確定，本件案發時，丁○○已三十幾歲，他自己所做的事，要由他自己負責等語，資為抗辯。
    理      由
一、按起訴狀送達後，原告不得將原訴變更追加，但不甚礙被告之防禦及訴訟之終結
    者，不在此限，民事訴訟法第二百五十五條第一項定有明文。本件原告起訴時僅
    請求被告丁○○應給付原告二百五十萬元，嗣追加被告乙○○○應與被告丁○○
    連帶給付原告二百五十萬元，被告丁○○雖不同意，惟原告之追加並無礙於被告
    之防禦及訴訟之終結，且有利於紛爭之一次解決，應予准許。又本件原告於言詞
    辯論中請求撤回在國軍高雄八０二總醫院醫藥費部分，經被告同意撤回，依民事
    訴訟法第二百六十二條第一項規定，於法尚無不合，併准其所請，合先敘明。
二、本件原告主張：被告丁○○於民國八十八年十一月二十一日下午二點三十分許駕
    駛被告乙○○○所有車號ＹＶ二六三二自小客車，沿高雄市○○路由北往南方向
    行駛，途經上開公正路與瑞興街交叉路口，本應注意汽車行進中駕駛人應注意車
    前狀況，隨時採取必要安全措施，而依當時情形又無不能注意之情事，竟疏於注
    意及此，適原告甲○○配戴安全帽騎乘車號ＯＶＱ─一六三號重型機車，沿瑞興
    街由西往東方向騎乘，至該交叉路口時，被告丁○○閃避不及以車頭右側保險桿
    處，撞及原告所騎乘機車，致原告人車失控滑倒，受有外傷性第四、五及第六頸
    椎損傷骨折，併脊髓病變，及兩側下肢擦傷之傷害之事實，業據其提出前揭醫療
    收據為憑，且為被告所不爭執，並有高雄市政府警察局交通大隊第六分隊員警至
    現場所繪之道路交通事故調查報表一份及所拍攝車損及現場照片五張在卷可憑，
    刑事部分並經本院以八十九年度交訴字第九五號刑事判決處被告丁○○過失傷害
    及駕駛動力交通工具肇事，致人受傷而逃逸，應執行有期徒刑一年，有本院刑事
    第四庭所檢送之刑事判決書為證，堪信為真。原告因本件車禍而受傷，與被告過
    失間，並有相當因果關係，是被告丁○○過失傷害犯行足堪認定。
三、按「損害賠償之債，以有損害之發生及有責任原因之事實，並二者之間，有相當
    因果關係為成立要件。故原告所主張損害賠償之債，如不合於此項成立要件者，
    即難謂有損害賠償請求權存在」，此有最高法院四十八年度台上字第四八一號判
    例參照。所謂相當因果關係，乃加害行為在一般情形下，依社會通念，皆能發生
    該等結果之連鎖關係，換言之，無此行為雖必不生此損害，有此行為通常即生此
    損害，即有因果關係；無此行為不必生此種損害，有此行為通常亦不生此種損害
    ，即無因果關係。被告乙○○○雖為被告丁○○之母，然被告丁○○肇事之時已
    成年，被告乙○○○對其行為自無成立法定代理人之連帶損害賠償責任之餘地；
    且縱被告乙○○○有借車予丁○○駕駛之行為，依社會通常之認定，尚難認定其
    借車之行為與原告身體之損害結果間，有相當因果關係。則原告本於侵權行為之
    法則，向被告乙○○○主張侵權行為之損害賠償此部分之請求，尚無理由。
四、因故意或過失，不法侵害他人之權利者，負損害賠償責任；不法侵害他人之身體
    或健康者，對於被害人因此喪失或減少勞動能力或增加生活上之需要時，應負損
    害賠償責任；不法侵害他人之身體、健康、名譽、自由、信用、隱私、貞操或不
    法侵害其他人格法益而情節重大者，被害人雖非財產上之損害，亦得請求賠償相
    當之金額，民法第一百八十四條第一項、第一百九十三條第一項、第一百九十五
    條第一項分別定有明文。本件被告丁○○不法侵害原告之身體，既經認定，對於
    原告因而所受之損害，依上開規定，自應負損害賠償責任。
五、原告請求被告丁○○賠償之各項損害，是否應予准許，分述為次：
（一）醫療費用八千一百五十五元部分：查原告遭被告撞擊後，受有外傷性地四、五
      及第六頸椎損傷骨折，並脊髓病變，及兩側下肢擦傷之傷害，並有頸部疼痛、
      右上肢（手部）麻木並雙下肢無力等症狀，此有國軍高雄總醫院附設民眾診療
      服務處診斷證明書、高雄醫學院附設中和紀念醫院甲種診斷證明書及該院（89
      ）高醫附秘字第二八二三號函附卷可稽。原告在國軍高雄總醫院所支出之醫療
      費用四千八百三十元，業經其撤回，故不予計入。而原告在高雄醫學院附設中
      和紀念醫院之收據共二十二張，掛號科別均為腦神經外科，此部分之醫療費用
      共六千九百五十五元，其中診斷證明費共二千九百四十元，固非治療上之支付
      ，惟因侵權行為至身體受有傷害，訴請賠償義務人賠償損害，法院恆要求賠償
      權利人提出證明文件，倘出具該證明文件而需支付費用時，是項證明書費之支
      出即難謂與傷害間無相當因果關係。其餘醫療費用四千零一十五元依原告所受
      傷害及各收據載明治療費別，自屬治療上之必要費用，原告頸椎既受有傷害，
      其另向尚楊醫療器材行購買頸圈一只支出一千二百元，亦屬治療上所必要，且
      被告丁○○對此醫療費用亦不爭執，同意給付，是原告此部分之請求共計八千
      一百五十五元，應予准許。至原告主張被告應負擔其日後復健醫療費及交通費
      部分，因原告未能舉證證明其將來如何有支出該費用之必要及計算之方式，是
      該部分之請求，尚非可採。
（二）增加生活需要七萬八千元部分：按看護費係因傷勢嚴重，須看護隨身照顧，所
      支出之必要費用，與醫藥費之支出無異（如腿斷或手傷時起居飲食或如廁需人
      扶持）經查原告因本件事故受有頸椎損傷骨折，其生活起居確有不便，而需他
      人看護以照顧扶持，且被告丁○○對此部分之請求亦不爭執，同意給付，是其
      請求於國軍高雄總醫院及高雄醫學院住院期間所支出之看護費用七萬八千元部
      分乃有必要，應予准許。
（三）工作損害金一百萬元部分：原告主張受傷後迄今不能工作，惟其無法舉證證明
      其受傷前之薪資所得，及因無法工作所遭受損害之計算基礎，是其空言請求被
      告賠償其工作損害金一百萬元部分，尚難准許。
（四）精神慰撫金一百萬元部分：查原告受傷多處，肉體、精神受極大痛苦，本院斟
      酌實際情況，及兩造之身分、地位、經濟能力、被告丁○○現於台灣高雄監獄
      高雄分監執行中與原告所受精神上之痛苦，認原告請求一百萬元，自嫌過高，
      應予核減為五十萬元，方屬公允，逾此數額之請求，為無理由。
（五）按給付無確定期限者，債務人於債權人得請求給付時，自受催告時起，負遲延
      責任。其經債權人起訴者，與催告有同一之效力。又遲延之債務以支付金錢為
      標的者，債權人得請求依法定利率計算之遲延利息，民法第二百二十九條第二
      項、第二百三十三條第一項定有明文。依此規定，原告僅得請求自訴狀繕本送
      達翌日（即八十九年八月二十九日）起之法定遲延利息（最高法院八十三年台
      上字第一三二一號裁判參照），本件原告請求自訴狀送達之日（即八十九年八
      月二十八日）起之法定遲延利息，依上開說明，僅得自自起訴狀繕本送達翌日
      即八十九年八月二十九日起之法定遲延利息，併此敘明。
（六）綜上所述，原告因受傷所受損害合計五十八萬六千一百五十五元。惟查原告就
      本件車禍事故之發生，亦有疏未注意車前狀況之過失，且本件事故尚非因被告
      故意或重大過失所致，並一民法第二百十八條規定，經衡酌兩造之過失責任歸
      屬比例，認原告於損害之發生應負十分之三過失責任，被告應負十分之七過失
      責任，因此被告所負損害賠償金額應依此比例減輕為四十一萬零三百零八元，
      從而原告依據侵權行為之法律關係請求被告賠償四十一萬零三百零八元及自起
      訴狀繕本送達翌日即八十九年八月二十九日起按法定利率計算之利息，洵屬正
      當，應予准許；逾此部分之請求為其應自行負擔過失責任部分，自非有據，應
      予駁回。
六、綜上所述，原告依民法第一百八十四條第一項前段、第一百九十三條及第一百九
    十五條第一項請求被告給付四十一萬零三百零八元，及自民國八十九年八月二十
    九日起至清償日止，按年利率百分之五計算之利息，洵屬有據，為有理由，應予
    准許；逾此部分之請求，尚屬無據，為無理由，應予駁回。
七、兩造其餘攻擊防禦方法，經審酌後核予本判決結論認定之基礎不生若何影響，爰
    不予一一論述，附此敘明。
八、本件原告勝訴部分，兩造分別陳明願供擔保，聲請宣告假執行或免為假執行，經
    核無不合，爰分別酌定相當之擔保金額宣告之；至於原告敗訴部分，其假執行之
    聲請，因訴之駁回而失所依附，不予准許，應予駁回。
九、結論：本件原告之訴，為一部有理由，一部無理由，並依民事訴訟法第七十九條
    但書、第三百九十條第二項、第三百九十二條，判決如主文。
中    華    民    國    九十    年      九      月          三          日
                                臺灣高雄地法院民事第一庭
                                    法  官  陳  信  伍
右為正本係照原本作成。
如對本判決上訴，須於判決送達後廿日內向本院提出上訴狀。
中    華    民    國    九十    年      九      月          三          日
                                    書記官  李  梅  芬


司法院資訊處製作；財團法人民間司法改革基金會備份。
